【裁判字號】    95,易,899
【裁判日期】    951128
【裁判案由】    妨害公務
【裁判全文】
臺灣板橋地方法院刑事判決               95年度易字第899號
公  訴  人  臺灣板橋地方法院檢察署檢察官
被      告  甲○○
                    （現於臺灣臺北監獄臺北分監另案執行）
上列被告因妨害公務案件，經檢察官提起公訴（九十五年度偵字
第五三八五號），於被告為有罪之陳述後，本院合議庭裁定由受
命法官獨任依簡式審判程序審理，茲判決如下：
    主  文
甲○○對於公務員依法執行職務時，施強暴，處有期徒刑肆月，
如易科罰金，以銀圓參佰元即新臺幣玖佰元折算壹日。
    事  實
一、甲○○前因違反毒品危害防制條例案件，經國防部北部地區
    軍事法院以九十三年度桃審字第六七號判處有期徒刑一年確
    定，於民國九十四年六月十日執行完畢（於本件不構成累犯
    ）。又因違反毒品危害防制條例及槍砲彈藥刀械管制條例案
    件，經本院以九十四年度訴字第二五六五號判處有期徒刑十
    一年確定；復因另違反毒品危害防制條例案件，經本院以九
    十五年度訴字第一一一號判處有期徒刑七月確定，以上宣示
    之有期徒刑經接續執行，現仍執行中。
二、甲○○於民國九十四年十月一日十八時十分許，在臺北縣板
    橋市○○路一二七巷口前，販賣第一級毒品海洛因予不詳之
    人，為臺北縣政府警察局中和分局安平派出所員警乙○○、
    蔡錫宗、王榮添當場查獲而欲行逮捕，其明知乙○○等三人
    雖未著警用制服，然已表明警察身份，知悉其等係依法執行
    職務之公務員，竟仍基於妨害公務之犯意，於員警丙○○為
    其戴用手銬之際，自褲子左口袋取出以仿COLT廠CALIBER25
    型半自動手槍之玩具改造之手槍乙支（內無彈匣及子彈），
    朝執勤員警丙○○頭部做射擊動作而施強暴，惟隨即遭其餘
    員警制伏（所涉販賣第一級毒品及違反槍砲彈藥刀械管制條
    例等罪嫌與本案無裁判上一罪關係，業由檢察官另行提出公
    訴），並扣得上開改造手槍乙枝（查獲後編定槍枝管制編號
    0000000000號）。
三、案經臺北縣政府警察局中和分局移送臺灣板橋地方法院檢察
    署檢察官偵查起訴。
    理  由
一、犯罪事實之認定：
  (一)訊據被告甲○○對於上揭事實自白不諱，核與證人丙○○、
    乙○○於本院審理及本院九十四年度訴字第二五六五號審理
    中所為之證述相為合致，復有扣案仿COLT廠CALIBER25 型半
    自動手槍之玩具改造之手槍乙支及內政部警政署刑事警察局
    九十四年十月十四日刑鑑字第○九四○一五二三八八號槍彈
    鑑定書在卷可稽，堪信被告上開自白應與事實相符。
  (二)又丙○○係警員，為刑法上公務員無訛，其因被告涉犯違反
    毒品危害防制條例案件而為逮捕，係依法執行公務。又被告
    持改造手槍朝執勤員警丙○○頭部做射擊動作，雖非對丙○○有肢體接觸而施加直接之腕力，然槍枝具強大殺傷力，以
    近距離對人做射擊動作，客觀上足使用因極度恐懼而喪失依
    其自由意志之可能性，屬對其心理上之直接強制，而為強暴
    ，公訴人認被告上開行為係屬脅迫云云，容有未洽。
  (三)綜上所述，本件事證已臻明確，被告如事實欄所載之犯行堪
    為認定，應予依法論科。
二、論罪科刑之法律適用：
  (一)按被告行為後，刑法及其施行法於九十四年一月七日修正，
    並自九十五年七月一日施行，另罰金罰鍰提高標準條例第二
    條之規定配合刑法修正同時刪除。依修正後刑法第二條第一
    項之規定：「行為後法律有變更者，適用行為時之法律。但
    行為後之法律有利於行為人者，適用最有利於行為人之法律
    。」。上開刑法、刑法施行法等相關法律之修正雖非個別刑
    罰處罰規定或構成要件之變更，然已影響行為人刑罰之法律
    效果，應屬刑法第二條第一項所定之法律變更（最高法院八
    十三年度台非字第一九九號判決意旨參照）。是本件自應就
    被告適用修正前後相關規定法律效果綜合比較後，依上開規
    定適用法律，並應依比較後之結果一體適用，不得就新舊法
    個別項目割裂適用（最高法院九十五年第八次刑事庭會議決
    議意旨參照）。茲比較說明如下：
    1.核被告甲○○所為，依其行為時法即刑法及其施行法於九
      十五年七月一日修正施行前之規定，係犯刑法第一百三十
      五條第一項之妨害公務罪。
    2.而依刑法及其施行法於九十五年七月一日修正施行，及罰
      金罰鍰提高標準條例第二條之規定配合刑法修正同時刪除
      之相關規定，被告所涉刑法第一百三十五條第一項之論罪
      條文之構成要件與法定刑本身固無修改；而其中罰金刑部
      分，其最高額原依罰金罰鍰提高標準條例第一條前段之規
      定提高，修正後罰金罰鍰提高標準條例第一條前段停止適
      用，並增訂刑法施行法第一條之一，將上開罰金刑之貨幣
      單位改為新臺幣，並提高為三十倍，以此計算其金額與修
      正前之金額相同，是罰金刑之最高額部分亦無實質變動；
      然罰金刑之最低額因刑法第三十三條第五款之修正，由原
      先經罰金罰鍰提高標準條例提高後之銀圓一百元（合新臺
      幣三百元），再提高為新臺幣一千元，自以修正前之規定
      較輕。又關於累犯之規定於修法後，前犯執行完畢之案件
      屬軍法審判案件者，亦得為累犯之認定，對行為人而言顯
      較修法前將軍法審判排除於累犯認定要件之情形不利，而
      本件被告依修正後之規定亦有累犯之適用而應加重其刑，
      對被告而言修法後之規定並無較為有利之處。又被告如處
      以得易科罰金之刑度，其易科罰金之標準依修正前第四十
      一條第一項前段及修正前罰金罰鍰提高標準條例第二條之
      規定，係以銀圓一百元、二百元及三百元（即新臺幣三百
      元、六百元及九百元）折算乙日，修法後罰金罰鍰提高標
      準條例第二條刪除，並修正刑法第四十一條第一項前段之
      折算標準為新臺幣一千元、二千元及三千元，則修法後得
      以罰金易科之折算標準既為提高，較之修法前之規定自無
      有利於行為人之情形。是就上開本件所涉各法律適用項目
      綜合比較結果，修法後之規定並無有利於行為人之情形，
      應依刑法第二條第一項前段之規定，適用被告行為時即刑
      法及其施行法於九十五年七月一日修正施行前之規定，其
      適用內容如前二(一)1.所述。
  (二)爰審酌被告素行、犯罪動機、行為之方式、造成之危害及犯
    罪後之態度等一切情狀，量處如主文所示之刑，並諭知易科
    罰金之標準，以示儆懲。
  (三)末查扣案扣案改造手槍乙枝（槍枝管制編號0000000
    000號），雖係供本件犯罪所用之物，然該改造手槍係被
    告受年籍不詳綽號「阿華」之男子所委託而受寄之物品，並
    非其所有之物，業經被告陳明在卷，核與刑法第三十八條第
    一項第二款沒收之規定有間。又警於被告遭查獲時雖尚同時
    扣得彈匣乙個及子彈三顆，惟被告為本件妨害公務犯行時，
    其所持上開改造手槍內並無彈匣及子彈，此據被告及證人乙○○均供陳一致無誤（參本院九十四年度訴字第二五六五號
    案件九十五年三月一日審判筆錄第三六頁），是扣案彈匣及
    子彈並非供本件犯罪所用之物，亦與刑法第三十八條第一項
    第二款沒收之規定不符。而該等物品雖屬法定應為義務沒收
    之違禁物，然基於主刑從刑一致之原則，尚無從於本件被告
    主刑之宣示項下併為沒收之諭知，而應於被告另涉之違反槍
    砲彈藥刀械管制條例案件諭知，或由檢察官另為單獨沒收之
    聲請，附此敘明。
據上論斷，應依刑事訴訟法第二百七十三條之一第一項、第二百
九十九條第一項前段，刑法第二條第一項前段、第一百三十五條
第一項，修正前刑法第四十一條第一項前段，罰金罰鍰提高標準
條例第一條前段、修正前罰金罰鍰提高標準條例第二條，判決如
主文。
本案經檢察官曾文鐘到庭執行職務。
中    華    民    國    95    年    11    月    28    日
                  刑事第十一庭  審判長法  官  侯  志  融
                                      法  官  張  宏  節
                                      法  官  楊  博  欽
以上正本證明與原本無異
如不服本判決應於送達後十日內向本院提出上訴狀
                                      書記官  李  慈  容
中    華    民    國    95    年    11    月    28    日
附錄本案論罪科刑法條全文：
中華民國刑法第一百三十五條
  對於公務員依法執行職務時，施強暴脅迫者，處三年以下有期
  徒刑、拘役或三百元以下罰金。
  意圖使公務員執行一定之職務或妨害其依法執行一定之職務或
  使公務員辭職，而施強暴脅迫者，亦同。
  犯前二項之罪，因而致公務員於死者，處無期徒刑或七年以上
  有期徒刑；致重傷者，處三年以上、十年以下有期徒刑。


司法院資訊處製作；財團法人民間司法改革基金會備份。
